【裁判字號】    92,交聲更,1
【裁判日期】    920530
【裁判案由】    聲明異議
【裁判全文】
臺灣彰化地方法院交通事件裁定                       九十二年度交聲更字第一號
    原處分機關  交通部公路總局臺中區監理所彰化監理站
    異  議  人
    即受處分人  甲○○
    代  理  人  葉泰原
右列受處分人因違反道路交通管理處罰條例案件，對於交通部公路總局臺中區監理所
九十年十月九日所為之處分（中監五字第裁六四─Ｉ00000000號）聲明異議
，異議人不服本院民國九十一年三月十五日裁定（九十年度交聲字第二０五號），提
起抗告，經臺灣高等法院臺中分院於九十一年六月二十八日撤銷發回更審（九十一年
度交抗字第四四六號），本院裁定如左：
        主  文
原處分撤銷。
甲○○駕駛汽車有違反道路交通管理處罰條例之行為，經交通勤務警察制止時，拒絕
停車接受稽查而逃逸，處新臺幣三千元罰鍰。
        理  由
一、原處分機關係以：本案為彰化縣警察局交通隊於民國九十年八月六日以彰警交字
    第Ｉ00000000號違規通知單，舉發車主即異議人甲○○所有車牌號碼Ｐ
    Ｆ─四四四０號自小客車，於九十年八月六日下午五時五分許，在彰化縣員林鎮
    中山、大同路「不服稽查取締（經警鳴笛欄停未停逃逸）」違規，爰依道路交通
    管理處罰條例第六十條第一項規定，處異議人新臺幣三千元，並記汽車違規紀錄
    一次。異議人即受處分人甲○○則以：伊所有上開自小客車為警舉發當時係由其
    夫葉泰原駕駛，葉泰原駕車沿中山路行經大同路口時，係依燈號及交通指揮人員
    指示左轉進入大同路，並無何違規行為，亦無不服稽查取締之違規行為等語提出
    異議。
二、按汽車駕駛人，駕駛汽車有違反本條例之行為，經交通勤務警察或依法令執行交
    通稽查任務人員制止時，不聽制止或拒絕停車接受稽查而逃逸者，除按各該條規
    定處罰外，處新臺幣三千元以上六千元以下罰鍰，道路交通管理處罰條例第六十
    條第一項定有明文。復按逕行舉發違反道路交通管理事件（以科學儀器取得違規
    證據資料，足資認定其違規事實者，得逕行舉發之），經汽車所有人依通知單之
    應到案日期前到案，並告知違規駕駛人姓名、身分證統一編號及住址者，處罰機
    關應即另行通知違規駕駛人到案依法處理，逾應到案日期，處罰機關應依道路交
    通管理處罰條例第八十五條第三項規定處罰該汽車所有人，異議人遭舉發時、生
    效施行之修正前違反道路交通管理事件統一裁罰標準及處理細則第二十四條亦定
    有明文（異議人為警舉發後，上開細則於九十一年八月三十日經交通部交路發字
    第０九一Ｂ００００九一號令、內政部臺內警字第０九一００七六二九七號令會
    銜修正發布名稱為「違反道路交通管理事件統一裁罰基準及處理細則」，並修正
    部分條文，惟該細則第二十四條之規定內容並未修正，並自九十一年九月一日起
    施行）。
三、經查：（一）上開異議人所有車牌號碼ＰＦ─四四四０號自小客車，於九十年八
    月六日下午五時五分許，沿彰化縣員林鎮○○路駛至大同路口前（上開中山路之
    異議人所有車輛行進方向共有二線車道，外側為直行車道，內側則為左轉車道）
    ，於距離路口不到五公尺處，始由外側車道切入內側車道，因當時為下班時間，
    上開異議人所有轉彎車輛因而影響後方直行車輛之通行（異議人上開違規行為，
    經原處分機關另案裁決後，因異議人聲明異議，由本院以九十年度交聲字第二０
    四號案件裁定異議駁回，經異議人提起抗告後，復經臺灣高等法院臺中分院於九
    十一年六月二十七日以九十一年度交抗字第四四五號案件裁定抗告駁回），於異
    議人所有前開車輛在路口處欲左轉至大同路時，經站立在路口（即異議人所有車
    輛將行轉入之大同路行向車道右側路口處）之員警顏宗前鳴笛，並以手勢指揮異
    議人前開車輛停車，惟前揭車輛竟未停車即行駛離，員警顏宗前乃依法逕行舉發
    等情，業據證人即顏宗前於本院訊問時到庭證述屬實，並有舉發違反道交通管理
    事件通知單、臺灣高等法院臺中分院九十一年度交抗字第四四五號刑事裁定書各
    一份在卷可稽。是異議人所有上開車輛確有於上開時、地，不服稽查取締，經警
    鳴笛欄停未停之違規情事，堪以認定。（二）雖異議人所有上開車輛，於上開遭
    舉發時、地，係由異議人之夫葉泰原駕駛，並非異議人，此已據異議代理人葉泰
    原於本院訊問時到庭陳述為真；然異議人接獲本件舉發違反道交通管理事件通知
    單後，並未於應到案日期前到案，並告知駕駛人之姓名、身分證統一編號及住址
    一情，業據異議代理人葉泰原於本院陳稱無訛，並有交通公路總局臺中區監理所
    彰化監理站九十二年四月十一日中監彰字第０九二００一０六三七號函文一件在
    卷可考，是本件依法應處罰為汽車所有人之異議人，並無違誤。（三）綜前所述
    ，異議人前揭異議雖無理由，惟原處分機關除依道路交通管理處罰條例第六十條
    第一項規定對異議人裁處新臺幣三千元以外，另誤記汽車違規紀錄一次，前開記
    汽車違規紀錄一次之部分，與法尚屬無據，容有未洽，自應由本院將原處分撤銷
    ，仍以異議人有違反道路交通管理處罰條例第六十條第一項之行為，處以罰鍰新
    臺幣三千元，以資適法。
四、據上論斷，應依道路交通案件處理辦法第二十條前段，裁定如主文。
中      華      民      國    九十二    年      五      月     三十     日
                                  臺灣彰化地方法院交通法庭
                                    法      官  李  雅  俐
右正本證明與原本無異。
如不服本裁定，應於裁定送達後五日內向本院提出抗告狀。
                                    法院書記官  陳  秀  娟
中      華      民      國    九十二    年      六      月     四       日


司法院資訊處製作；財團法人民間司法改革基金會備份。
